【裁判字號】    92,台上,3701
【裁判日期】    920703
【裁判案由】    偽造文書
【裁判全文】
最高法院刑事判決                              九十二年度台上字第三七○一號
    上  訴  人  台灣高等法院檢察署檢察官
    被      告  甲○○○
右上訴人因被告偽造文書案件，不服台灣高等法院中華民國九十年一月十八日第二審
判決（八十八年度上訴字第四五四九號，起訴案號：台灣台北地方法院檢察署八十七
年度偵字第二四三八二號，原判決誤載為八十八年度），提起上訴，本院判決如左：
    主  文
上訴駁回。
    理  由
按刑事訴訟法第三百七十七條規定，上訴於第三審法院，非以判決違背法令為理由，
不得為之。是提起第三審上訴，應以原判決違背法令為理由，係屬法定要件。如果上
訴理由狀並未依據卷內訴訟資料，具體指摘原判決不適用何種法則或如何適用不當，
或所指摘原判決違法情事，顯與法律規定得為第三審上訴理由之違法情形，不相適合
時，均應認其上訴為違背法律上之程式，予以駁回。本件檢察官上訴意旨略稱：(一)、
原判決認郭長安之繼承人除陳義珍外，另有其他繼承人，係指大陸繼承人，其依據乃
偵查卷第二十二之一頁、原審卷第二四九頁之全戶戶籍謄本、被告之選任辯護人在原
審之陳明及程建宇於第一審時之供述，然卷附之戶籍謄本並無郭長安有任何大陸親人
之記載，被告之選任辯護人林美倫在原審陳稱「在台灣沒有繼承人，如有就不需要財
政部國有財產局南區辦事處當管理人」，而程建宇於第一審時係供稱：遺產由告訴人
之大陸親人繼承，告訴人已過世，原先委託何人辦理其不清楚。是程建宇所稱大陸親
人繼承，乃指告訴人陳義珍死亡後其大陸親人而言，並非郭長安之親人，原判決將陳
義珍之大陸繼承人誤植為郭長安之大陸繼承人，而認被告與陳義珍於民國八十七年九
月九日、九月十日領款時，尚有郭長安之其他繼承人，理由與證據嚴重矛盾。(二)、原
判決認被告與陳義珍於八十七年九月十日偽造郭長安名義之綜合存款定存 (儲 )解約
申請單三紙，持向寶島商業銀行股份有限公司高雄分行 (下稱寶島銀行高雄分行 )領
取郭長安名義之存款新台幣（下同）六百八十七萬六千八百二十七元，係以被告偵查
中狀述在卷及寶島銀行高雄分行郭長安所開立之00000000000000號綜
合存款帳戶、陳義珍開立之00000000000000號綜合存款帳戶往來明細
表、客戶歷史交易查詢單、定期存款明細等為依據。然被告於偵查中係狀稱同年九月
九日當晚，告訴人續於家中覓得郭長安生前所持有之股票及綜合存款簿，其中二筆各
為三百四十萬元定存等情，並非三筆，且金額各為三百四十萬元，與原判決認定之三
筆，筆數金額均有不同，卷內亦無該三紙解約申請單證物存在，原判決亦有證據與理
由矛盾之違法。(三)、原判決認被告就事實欄一、二所為，與陳義珍間具有犯意聯絡及
行為分擔，皆為共同正犯，然判決主文未為共同之諭知，論罪法條亦未引用刑法第二
十八條，有判決不適用法則之情形云云。
惟查：證據之取捨、事實之認定，乃事實審法院職權行使之範圍，茍其證據之取捨及
事實之認定，不違背經驗法則與論理法則，即不容任意指摘為違法，而據為上訴第三
三審之適法理由。原判決依據被告於第一審及原審供承：有於八十七年九月二十二日
，攜帶陳義珍之綜合存款存摺及存戶印鑑章至寶島銀行高雄分行，填寫綜合存款定存
（儲）解約申請單、活期（儲蓄）存款取款憑條及匯款申請書代收入傳票，並蓋用陳
義珍之印鑑章於前開解約申請單、取款憑條，及簽署陳義珍之姓名於匯款申請書代收
入傳票上，持向該行辦理陳義珍所有之三百四十萬元定期存款解約，並將該款匯入其
個人設於台北銀行和平分行帳戶等情；並告訴人陳義珍 (業於八十八年二月二十八日
死亡）在偵查中之指述，證人程建宇、謝慇純於第一審之供證，暨卷附匯通商業銀行
股份有限公司高雄分行 (下稱匯通銀行高雄分行）八十九年十二月七日八九匯高字第
一二八號函及檢附之信託資金憑證影本二紙、信託資金領息憑條影本二紙、信託資金
存入申請書代收入傳票影本一紙、信託資金陳義珍印鑑卡正反面影本二紙、存單歸戶
資料查詢單二紙，寶島銀行高雄分行郭長安所開立之第0000000000000
0號綜合存款帳戶及陳義珍所開立之第00000000000000號綜合存款帳
戶存款往來明細表、客戶歷史交易查詢單、定期存款明細、陳義珍開戶印鑑卡各一份
，寶島銀行高雄分行八十七年十二月二十九日寶銀高雄字第八七四二七號函附之定期
存款辦理解約之綜合存款定存（儲）解約申請單、取款憑條、匯款申請書代收入傳票
影本各一紙及存單解約明細、郭長安及陳義珍存款往來明細帳各一份，戶籍謄本、財
政部高雄市國稅局八十九年十一月十四日財高國稅資字第八九○五八六○六號函等證
據，綜合判斷，認定被告確有與陳義珍共同行使偽造郭長安名義之匯通銀行高雄分行
領息憑條及寶島銀行高雄分行綜合存款定存（儲）解約申請單，被告復又行使其偽造
陳義珍在寶島銀行高雄分行之綜合存款定存 (儲）解約申請單等犯行。因而撤銷第一
審不當之判決，改判論處上訴人連續行使偽造私文書，足以生損害於他人罪刑，已敘
明所憑之證據及認定之理由。而以被告否認有上開犯行，辯稱陳義珍於八十七年九月
二十二日將黃金、美金、股票、存摺都交給伊，同意把錢匯入伊之戶頭辦遺產稅用，
嗣陳義珍八十七年十月七日到伊住處，要求把黃金、存摺交還，然未提及三百四十萬
元之事，伊翌日點交給陳義珍，伊認為陳義珍不辦遺產稅，要陳義珍提供戶頭，伊就
先將二百四十萬元匯入，一百萬元準備要當面還給陳義珍本人云云，乃卸責之詞，不
足採信，於理由內詳加說明及指駁。經核所為論斷，均與卷內資料相符，從形式上觀
察，並無認定事實不依證據或有何採證違背經驗法則、論理法則等違法情形存在。而
郭長安之除戶戶籍謄本 (見原審卷第八七頁、第二四八頁），載有其雙親之姓名，卷
內並無任何相關資料足認其雙親均已死亡，被告之選任辯護人林美倫律師、林庚原律
師在原審亦分別陳稱郭長安在大陸另有繼承人 (見原審卷第二九四頁、第二九六頁）
，則原判決認郭長安在大陸另有其他繼承人，與卷證資料即無不合。又寶島銀行高雄
分行八十七年十二月七日寶銀高雄字第八九四一○號函檢附之郭長安在該行0000
0000000000號綜合存款帳戶之存款往來明細表，已載明八十七年九月十日
計有三百七十萬元、三百零九萬元及四萬元等三筆存單解約 (見原審卷第二七一頁）
，則原審依憑案內所有證據，本於調查所得心證，分別定其取捨，而據以認定被告係
與陳義珍共同偽造上開三筆存款之解約申請單，自無所採證據與理由論述相互矛盾之
可言。再者，原判決已於理由中敘明被告「先後於事實欄一、二、三所為三次犯行，
時間緊接，觸犯構成要件相同之罪名，顯係以概括犯意反覆為之，為連續犯，論以情
節較重之事實三所為行使偽造私文書（非共同）一罪，並加重其刑」 (見原判決第十
七頁前四行），即就主文未為「共同」之諭知及據上論斷欄未適用刑法第二十八條，
說明其理由，自無判決不適用法則之違法。檢察官上訴意旨，徒就原判決已說明之事
項，及原審採證認事之職權行使，任意指摘為違法，且為事實之爭執，顯與法律規定
得為第三審上訴理由之違法情形，不相適合。其上訴違背法律上之程式，應予駁回。
本件偽造文書部分既無從為實體上判決，對於輕罪之背信、詐欺部分，無從適用審判
不可分原則，從實體上予以審究，應併予駁回。
據上論結，應依刑事訴訟法第三百九十五條前段，判決如主文。
中      華      民      國    九十二    年      七      月      三      日
                              最高法院刑事第九庭
                                  審判長法官  陳  炳  煌
                                        法官  陳  正  庸
                                        法官  韓  金  秀
                                        法官  吳  信  銘
                                        法官  徐  文  亮
      右正本證明與原本無異
                                              書  記  官
中      華      民      國    九十二    年      七      月      九      日
                                                                        Ｔ


司法院資訊處製作；財團法人民間司法改革基金會備份。
